【裁判字號】    90,訴,916
【裁判日期】    900831
【裁判案由】    藥事法
【裁判全文】
臺灣板橋地方法院刑事判決                            九十年度訴字第九一六號
   公  訴  人  臺灣板橋地方法院檢察署檢察官
   被      告  丁○○國際美容股份有限公司
   代  表  人  戊○○
   被      告  乙○○
   共      同
   選任辯護人  黃啟達
               李漢鑫
               林聖鈞
右列被告等因違反藥事法案件，經檢察官提起公訴（八十八年度偵字第二六八八四號
、九十年度偵字第八六五二號），本院判決如左：
    主  文
丁○○國際美容股份有限公司及乙○○均無罪。
    理  由
一、公訴意旨略以：被告乙○○於民國（下同）八十八年間，係被告丁○○國際美容
    股份有限公司（以下簡稱丁○○公司）負責人（於八十九年間變更為戊○○），
    並兼丁○○公司永和分公司之經理人，明知「PHEN CAL（仕女玲瓏錠）」及「SC
    HWARZ─ KUMMEL（黑茴香膠囊）」等產品，係未經行政院衛生署核准擅自輸入之
    藥品，竟仍意圖販賣而陳列於被告丁○○公司，同時委由不知情之服務人員公開
    對外銷售，並於八十八年八月八日，在臺北縣永和市○○路○段五十九號三、四
    樓丁○○公司永和分公司，販賣予楊姓女顧客牟利，迨八十八年九月十六日下午
    六時許，為警循線於被告丁○○公司永和分公司內查獲，並扣得PHEN CAL（仕女
    玲瓏錠）一瓶、SCHWARZ ─KUMMEL（黑茴香膠囊）三瓶，因認被告乙○○涉有藥
    事法第八十三條第一項之罪嫌，被告丁○○公司亦應依同法第八十七條規定科以
    罰金云云。
二、按犯罪事實應依證據認定之，無證據不得推定其犯罪事實；又不能證明被告犯罪
    者，應諭知無罪之判決；刑事訴訟法第一百五十四條及第三百零一條第一項分別
    定有明文。
三、本件公訴人認被告乙○○涉有藥事法第八十三條第一項之罪嫌，及被告丁○○公
    司應依同法第八十七條規定科以罰金，無非以(1)被告乙○○於警訊時供稱：伊公
    司所使用者均係食品類產品，毋庸經衛生署檢驗核准，FAT─BOUNERS以樣品經衛
    生署核准進口，而PHEN CAL則未經核准輸入等語；(2)被告乙○○迄未能提出究係
    何廠商所提供上開藥品之資料；(3)證人甲○○之證述；(4)卷附購買藥品明細單據
    影本；(5)扣案PHEN CAL（仕女玲瓏錠）一瓶及SCHWARZ─KUMMEL（黑茴香膠囊）
    三瓶，暨行政院衛生署八十九年五月十五日衛署藥字第八九○二五三九一號函等
    為據。惟訊據被告乙○○及被告丁○○公司之代表人戊○○均堅決否認有違反藥
    事法犯行，二人一致辯稱：扣案之仕女玲瓏錠及黑茴香膠囊均係外國廠商或友人
    攜入國內之樣品，仍由丁○○公司各分店之店長及美容師評估中，並無擅自輸入
    或販賣之情事等語。
四、經查：(1)被告乙○○於警訊時固供稱扣案之PHEN CAL係未經核准輸入等語，然依
    其於警訊時供述之內容觀之，其先後於八十八年九月二十二日及同年十一月二十
    六日製作警訊筆錄時，均一再供稱PHEN CAL係國外廠商攜入供被告丁○○公司充
    作樣品，並未販售予他人等語（參見偵查卷第六頁至第九頁），僅於警員訊以是
    否經衛生署檢驗合格或准輸入國內之際，偶稱「‧‧‧另PHEN CAL係未經核准輸
    入」一語，則本件是否得憑被告乙○○於警訊時之供詞，遽認其有擅自輸入、販
    賣上開PHEN CAL（仕女玲瓏錠）及 SCHWARZ─KUMMEL（黑茴香膠囊）之行為，已
    非無疑，且本件查獲時，警方僅係自被告丁○○公司之營業單位（永和分公司）
    內扣得少量之PHEN CAL（仕女玲瓏錠）一瓶及 SCHWARZ─KUMMEL（黑茴香膠囊）
    三瓶，有搜索扣押證明筆錄一份附卷可稽，益徵被告乙○○於警訊時偶稱「另PH
    EN CAL係未經核准『輸入』」一語，是否確與事實相符，容有產生合理懷疑之餘
    地，殊難憑為認定被告乙○○涉有明知禁藥而輸入、販賣罪嫌之依據；(2)被告乙○○固未能提出究係何廠商所提供上開藥品之具體資料，惟按認定不利於被告之
    事實，須依積極證據，苟積極證據不足為不利於被告事實之認定時，即應為有利
    於被告之認定，更不必有何有利之證據，最高法院著有三十年上字第八一六號判
    例可資參照，刑事案件之被告於訴訟法上既無自證無罪之義務，乃無從僅以其未
    能提出上開藥品來源資料一端，遽認其涉有明知禁藥而輸入、販賣之罪嫌；(3)證
    人甲○○固於偵查中到庭證稱：其楊姓女友前往被告丁○○公司參加減肥課程並
    購買減肥食品，以一套課程計算總價，已支付新臺幣（下同）一萬四千元之訂金
    ，藥品之單價伊不清楚，因伊係藥專畢業，具藥學知識，發現該食品內含藥劑成
    分，故提出檢舉云云，然上開楊姓女子所購買之減肥食品是否包括上述PHEN CAL
    （仕女玲瓏錠）及 SCHWARZ─KUMMEL（黑茴香膠囊）二項商品，以及該等減肥食
    品究竟含有何等藥劑成分，均無從憑其證詞以資認定，嗣經本院傳拘證人甲○○
    到庭隔離訊問結果，亦結證稱：「‧‧‧我只記得我後來在偵查中有將我女友先
    前拿回去用的女性燃脂膠囊交給丙○入庫，此外我不知道我女友當時拿回去的保
    養品中，是否有仕女玲瓏錠及黑茴香膠囊‧‧‧（你女友年籍資料？）我只知道
    她姓楊，其餘不知，目前也連絡不到了。」等語（參見本院九十年八月十六日訊
    問筆錄第二頁），足見證人甲○○本身並不知悉其楊姓女友當時是否確有向被告
    丁○○公司購買PHEN CAL（仕女玲瓏錠）及 SCHWARZ─KUMMEL（黑茴香膠囊）商
    品，而該名楊姓女子復無具體年籍資料，目前又不知去向，無從傳喚到庭進一步
    證述此部分內容，尤無從僅憑證人甲○○上開含糊籠統之證詞遽認被告乙○○成
    立何等違反藥事法罪責；(4)卷附購買藥品明細單據影本雖記載有「Ｃ賦活精華45
    00×0.7×8、嫩膚精華液12000×0.7×6、營養品一組14000、窈窕纖體50000×0
    .6 = 30000」等文句，證人即丁○○永和分店店長張文郡亦於偵查中到庭證稱：
    證人甲○○所提供之單據，係公司報價單，為開給客戶建議使用之產品價格及品
    名，如有成交會開發票等語，然質諸被告乙○○及被告丁○○公司代表人戊○○
    均一致堅陳該等「Ｃ賦活精華」、「嫩膚精華液」、「營養品」並非上述PHEN C
    AL（仕女玲瓏錠）及 SCHWARZ─KUMMEL（黑茴香膠囊），另「窈窕纖體」則係彼
    等公司提供之瘦身課程等語，嗣經本院於審理時當庭勘驗被告乙○○提出之被告
    丁○○公司之「Ｃ賦活精華液」、「嫩白精華液」、營養品（即晚櫻草油〈食品
    〉及多重晚櫻草膠囊〈食品〉）等商品查證結果，亦發現該等商品確與本件扣案
    之黑茴香膠囊及仕女玲瓏錠明顯不相同（參見審理筆錄第二頁），並有該等商品
    照片十幀在卷足憑，足見該份購買藥品明細單據並未顯示被告丁○○公司當時販
    售之商品中，有上述PHEN CAL（仕女玲瓏錠）及 SCHWARZ─KUMMEL（黑茴香膠囊
    ）二項商品，準此以觀，自無從憑該份購買藥品明細單據影本遽認被告乙○○及
    被告丁○○公司有販賣禁藥之事實；(5)扣案之PHEN CAL（仕女玲瓏錠）及 SCHWA
    RZ─KUMMEL（黑茴香膠囊），固經行政院衛生署鑑定確已達藥品之劑量標準，然
    本件查獲時，警方係自被告丁○○公司永和分公司內部之樓梯間扣得PHEN CAL（
    仕女玲瓏錠）一瓶及 SCHWARZ─KUMMEL（黑茴香膠囊）三瓶等情，業據證人張文
    郡於警訊時證述綦詳，並有搜索扣押證明筆錄一份、查獲現場照片十四幀在卷足
    憑，被告丁○○公司既未將該等商品公開陳列，其是否有販賣該等商品之情事，
    已非無疑，參諸被告丁○○公司置於其營業單位內之該等商品竟分別僅有三瓶（
    PHEN CAL〈仕女玲瓏錠〉）及一瓶（SCHWARZ─KUMMEL〈黑茴香膠囊〉），尤難
    僅以扣得該等商品一端，驟然推論被告被告乙○○有何輸入或販賣禁藥之行為。
    綜上所述，本件公訴人所指各端，既無一足資證明被告乙○○成立違反藥事法罪
    責，復又查無其他積極證據足資證明被告乙○○涉有公訴意旨所指之明知禁藥而
    輸入、販賣之犯行，要屬不能證明其犯罪，亦無從依藥事法第八十七條規定對被
    告丁○○公司科以罰金，爰均為無罪之諭知。
據上論斷，應依刑事訴訟法第三百零一條第一項，判決如主文。
本案經檢察官郭永發到庭執行職務
中      華      民      國       九十       年     八     月    三十一  日
                                        臺灣板橋地方法院刑事第二庭
                                            法  官  王  屏  夏
右正本證明與原本無異。
如不服本判決，應於判決送達後十日內，向本院提出上訴狀。
                                            書記官  楊  璧  華
中      華      民      國       九十       年     九     月      三    日


司法院資訊處製作；財團法人民間司法改革基金會備份。
